臺灣士林地方法院刑事判決　　　　　　　 94年度易字第303號
公　訴　人　臺灣士林地方法院檢察署檢察官
被　　　告　永騰資訊股份有限公司
兼 上 1 人　乙○○
代　表　人
上　2　 人　羅翠慧律師
選任辯護人　李姝純律師
上列被告因違反著作權法案件，經檢察官提起公訴（93年度偵字
第2248號、93年度偵字第6337號），本院判決如下：
    主  文
乙○○意圖營利而以重製之方法侵害他人之著作財產權，處有期
徒刑伍月，如易科罰金以參佰元折算壹日。
永騰資訊股份有限公司，因法人之代表人執行業務，意圖營利而
以重製之方法侵害他人之著作財產權，科罰金新臺幣貳拾萬元。
    事  實
一、乙○○係址設臺北市○○區○○路291 號1 樓永騰資訊股份
    有限公司（下稱永騰公司）之代表人，明知「Microsoft
    Windows XP」、「MS Word 2000」、「MS Excel 2000 」、
    「MS Outlook 2000 」、「MS Powerpoint 2000」、「MS
    Access 2000 」、「MS Frontpage 2000 」等電腦軟體係美
    商微軟公司（下稱微軟公司）在美國登記著作財產權之電腦
    程式著作，依著作權法第4 條但書及世界貿易組織「與貿易
    有關之智慧財產權協定」第3 條國民待遇原則之規定，屬於
    受我國著作權法保護之著作，非經微軟公司之同意或授權，
    不得擅自重製及散布，竟意圖營利及銷售，未經微軟公司之
    同意或授權，於民國92年9 月20日，在上址永騰公司內，重
    製上開電腦程式著作予客戶甲○之電腦（下稱T1電腦）硬碟
    中，並隨同電腦移轉所有權予甲○，取得對價新台幣（下同
    ）23500 元。嗣微軟公司接獲甲○通報而報警，警方於93年
    1 月6 日下午5 時許持搜索票在上址查獲。
二、案經微軟公司訴由臺北市政府警察局士林分局報請臺灣士林
    地方法院檢察署檢察官偵查起訴。
    理  由
一、訊據被告乙○○固坦承有於上開時地重製告訴人微軟公司享
    有著作財產權之電腦程式著作至T1電腦，惟否認其重製係為
    意圖營利，辯稱：微軟公司之調查員甲○佯稱為「國信公司
    」林小姐，於92年9 月18日至伊所經營之永騰公司購買電腦
    ，由公司職員丁○○接待，因甲○堅持所買電腦要能夠順利
    運作如事實欄所載之軟體，伊不得已乃將其所持有之正版軟
    體重製於擬出售予甲○之電腦硬體內，預計當場驗收後即予
    清除，詎料同年月20日成交驗收時，甲○以有急事為由，未
    待軟體清除即將電腦攜離現場。事後，伊試圖打電話並上網
    找尋「國信公司」林小姐資料聯絡，然均未果云云，經查：
（一）「MicrosoftWindows XP 」、「MS Word 2000」、「MS
      Excel 2000」、「MS Outlook 2000 」、「MS Powerpoint
      2000」、「MS Access 2000」、「MS Frontpage 2000 」
      等電腦程式軟體，均為告訴人美商微軟公司在美國享有著
      作財產權之電腦程式著作，有卷附告訴人之美國著作權登
      記證明暨相關宣示書影本等件為憑，依世界貿易組織「與
      貿易有關之智慧財產權協定」第3 條國民待遇原則之規定
      ，就智慧財產權而言，每1 會員應給予其他會員國國民之
      待遇，不得低於其給予本國國民之待遇，基此協定及著作
      權法第4 條但書之規定，告訴人上開著作財產權應受我國
      著作權法之保護，先予敘明。
（二）被告乙○○為被告永騰公司之代表人乙節，有卷附臺北市
      政府營利事業登記證、經濟部公司執照及經濟部網站公司
      基本資料查詢列印資料各1 紙足憑。而被告乙○○重製上
      開電腦程式著作至T1電腦等情，復為被告所自承，並核與
      卷附T1電腦主機內載軟體之螢幕列印資料1 份相符合。上
      開T1電腦則經被告永騰公司於前揭時地出售予當時冒名為
      「國信公司」林小姐之證人甲○，則據證人丁○○、甲○
      分別結證在卷，並有92年9 月18日永騰公司出具給客戶林
      小姐之估價單、92年9 月20日永騰公司出具給國信有限公
      司之統一發票各1 紙在卷可稽。
（三）被告乙○○雖辯稱其重製告訴人之電腦程式僅係因應客戶
      甲○要求而為測試云云，然此業經證人甲○於偵查中結證
      否認之，並證稱：「我們是經微軟公司提供資訊，到永騰
      公司調查，到了該公司由一位蕭小姐接待……，我告訴他
      我看中一台15900 元之電腦，不含軟體，後來包括週邊設
      備列表機等，不含軟體，以23500 元成交。……我告訴店
      員說我是外行，他說他弄好電源開機就可以使用，……，
      過了2 天，他們打電話來叫我去取貨，我去到店裡，電腦
      是開機，是可以使用狀態，蕭小姐在向我介紹裡面的軟體
      內容及使用方法，我見裡面有Windows XP、Office等軟體
      ，可能是我要求回家就可以使用，所以他們才幫我按裝好
      軟體」等情綦詳（見93年度偵字第2248號卷第181 頁）；
      且被告乙○○重製於T1電腦內之所有電腦程式，除本件告
      訴人享有著作財產權之上開程式外，尚包含Norton  Anti
      virus 2002之防毒軟體、Macromedia Flash 5之動畫軟體
      、Macromedia Dreamweaver4 之網頁製作軟體、Photosho
      p 之影像處理軟體等，此有上開T1電腦主機內載軟體之螢
      幕列印資料可稽（詳見同上偵卷1 第170 頁、第171 頁、
      第172 頁、第173 頁），苟被告乙○○僅係因應證人甲○
      之要求，測試T1電腦能否執行告訴人享有著作財產權之上
      開電腦程式，則其重製範圍當僅限於上開程式，要無重製
      防毒、動畫、網頁製作、影像處理等程式之理。其除重製
      告訴人享有著作財產權之電腦程式外，竟另重製前揭其他
      應用軟體於所擬銷售之電腦上，除認其意在提高電腦之附
      加價值，藉此促銷營利外，已無從另為有利於被告乙○○
      之認定。其辯稱重製他人之軟體意在測試云云，無非臨訟
      飾卸，委無足採。
（四）至於被告乙○○雖提出通聯紀錄及國信公司網頁查詢資料
      等資料，藉以證明其曾經試圖與國信公司林小姐聯絡，通
      知應刪除上開電腦程式云云，惟其所提出之通聯紀錄均與
      甲○無涉，而網頁查詢資料則係列印於93年2 月6 日，為
      本件犯行經警查獲時點之後，距離92年9 月20日賣出電腦
      時間已4 月有餘，要難據此認定被告乙○○於出賣電腦後
      即試圖聯繫證人甲○。此外，被告乙○○並聲請再次傳訊
      證人甲○證明其重製告訴人所有享有著作財產權之上開程
      式，意在測試而非營利云云，惟此爭點，業據證人甲○於
      偵查中結證在卷，而被告乙○○重製上開程式予出售於他
      人之電腦內，意在銷售電腦營利，復已明確，如前所述，
      被告乙○○此項證據調查之聲請，核無必要性，附此敘明
      。
  綜上所論，被告乙○○及永騰公司之違反著作權法之犯行明確
  ，堪以認定。
二、核被告乙○○重製之告訴人電腦程式於擬出售之電腦硬體內
    ，隨同電腦硬體之所有權移轉予他人，藉散布之方式侵害他
    人之著作權之行為，係該當行為時著作權法第91條第1 項意
    圖營利而以重製之方法侵害他人之著作財產權罪、同法第91
    條之1 第1 項意圖營利而以移轉所有權之方法散布著作重製
    物罪，2 行為有牽連關係，應以行為時著作權法第91條第1
    項之罪論之；而其行為後，著作權法於93年9 月1 日修正，
    其行為並該當於修正後著作權法第91條第2 項意圖銷售而擅
    自以重製之方法侵害他人之著作財產權罪，同法第91條之1
    第1 項擅自以移轉所有權之方法散布著作重製物罪，2 行為
    有牽連關係，應論以修正後著作權法第91條第2 項之罪，比
    較其行為時法及裁判時法，以修正前之行為時法有利於行為
    人，依刑法第2 條第1 項從新從輕原則，應論以修正前著作
    權法第91條第1 項之罪。又其以1 重製行為侵害告訴人數個
    著作財產權法益，應論以想像競合犯。被告永騰公司則因其
    代表人執行職務，犯修正前著作權法第91條第1 項之罪，應
    同依修正前著作權法第101 條第1 項，科以如同法第91條第
    1 項之罰金刑。此外，被告乙○○係將告訴人享有著作財產
    權之軟體重製於電腦硬體內，並非以重製於光碟而將光碟散
    布之方式侵害他人之著作財產權，是檢察官於起訴書上誤認
    被告乙○○係以散布光碟重製物之方式侵害他人著作權，求
    論以被告乙○○修正前著作權法第91條之1 第3 項之罪，被
    告永騰公司應依修正前著作權法第101 條第1 項規定，科以
    同法第91條之1 第3 項之罰金刑，雖有未洽，惟蒞庭之檢察
    官實行公訴時已更正此部分論罪科刑之法條，基於檢察一體
    之原則，本院應就更正後之論罪科刑法條予以審究，無庸變
    更起訴法條，先予敘明。爰審酌被告乙○○為經營電腦資訊
    產業之負責人，對於智慧財產權之保護觀念，應屬熟稔，竟
    為助於其電腦產品之售出，未經告訴人之授權，擅自重製告
    訴人享有著作財產權之電腦程式著作至T1電腦並加以出售散
    布，造成告訴人之財產利益損害，且事後並無悔意，原應嚴
    懲，姑念重製他人享有著作財產權電腦程式之數量不多等一
    切情狀，量處如主文之主刑，並諭知易科罰金之折算標準。
    被告永騰公司則因其代表人執行職務，犯修正前著作權法第
    91條第1 項之罪，應同依修正前著作權法第101 條第1 項，
    科以如主文之罰金刑。
三、公訴意旨另以：被告乙○○93年1 月6 日在永騰公司店內重
    製「Microsoft Windows XP」、「MS Word 2000」、「MS
    Excel 2000」、「MS Outlook 2000 」、「MS Powerpoint
    2000」、「MS Access 2000」、「MS Frontpage 2000 」、
    「MS Word 2000」等電腦程式至店內2 部電腦（下稱A1及A2
    電腦），涉犯修正前著作權法第91條第1 項意圖營利以重製
    之方式侵害他人之著作財產權之罪嫌，其為被告永騰公司之
    代表人，被告永騰公司應科以修正前著作權法第101 條第1
    項之罰金。惟按被告乙○○行為時之著作權法即93年9 月1
    日修正前著作權法第91條第1 項、第2 項處罰重製侵害著作
    財產權之行為，尚就行為人之主觀犯意區分為意圖營利、非
    意圖營利，而有不同之法定刑，凡行為人非意圖營利而重製
    他人之著作物，必須重製份數超過5 份，或其侵害總額按查
    獲時獲得合法著作重製物市價計算，超過3 萬元者，始該當
    於犯罪構成要件。本件被告乙○○堅稱上開A1、A2電腦內所
    重製之告訴人公司程式均非意圖營利，A1電腦係充為展示電
    腦硬體元件所用，A2電腦則係永騰公司內部營業所用等語。
    經查，本案並無A1及A2電腦均無銷售紀錄足資佐證被告乙○
    ○係為意圖銷售、營利而重製告訴人之電腦程式著作於上開
    電腦內，且警方於於93年1 月6 日查獲本案時，當時該2 部
    電腦外觀均已呈現使用過之狀態乙節，復經證人即臺北市警
    察局萬華分局員警丙○○證述甚明，苟被告乙○○有意販賣
    重製有告訴人電腦程式之電腦以營利，應維持電腦外觀之新
    穎性以吸引客源，不致使商品呈現使用過之痕跡，基於卷存
    證據以觀，尚難推認被告之重製上開電腦程式係意圖營利、
    銷售。被告既非意圖營利而重製上開電腦程式，而所重製之
    各該電腦程式著作不逾5 份，其重製物按查獲當時之市價是
    否逾越3 萬元，未見公訴人就此舉證以實其說，然就前揭被
    告乙○○出售T1電腦附贈告訴人上開程式予證人甲○之價格
    僅23500 元以觀，應可推知其侵害總額之市價未即3 萬元，
    是被告乙○○之非意圖營利之重製行為，不論重製份數及侵
    害總額，均未逾修正前著作權法之免責上限，其行為並不該
    當於行為時之著作權法第91條第1 項意圖營利以重製方法侵
    害他人著作財產權之罪，或同法第91條第2 項非意圖營利以
    重製方法侵害他人著作財產權罪，其行為為當時之著作權法
    所不罰。惟公訴意旨認此部分與前開有罪部分有連續犯之裁
    判上一罪關係，爰不另為無罪之諭知，併此敘明。
四、至於原起訴意旨另稱：被告乙○○於不詳時、地未經告訴人
    同意擅自重製如起訴書附表3 編號D5、D7、D12 、D13 、D1
    4 、D20 所示之光碟6 片等情，因其所指涉被告犯罪時地不
    明，業經蒞庭公訴人經告訴人同意予以減縮，本院爰不就此
    而為審理，扣案上開光碟片即非本件被告犯罪所用或所得之
    物，亦不於此為沒收之諭知，併此指明。
據上論斷，應依刑事訴訟法第299 條第1 項前段、修正前著作權
法第91條第1 項、第101 條第1 項，刑法第11條前段、第2 條第
1 項但書、第55條、第41條第1 項，罰金罰鍰提高標準條例第2
條，判決如主文。
本案經檢察官王以文到庭執行職務
中　　華　　民　　國　　94　　年　　11　　月　　23　　日
　　　　　　　　　刑事第七庭  審判長法　官  趙文卿
                                    法  官  王俊雄
                                    法  官  楊得君
以上證明與原本無異
如不服本判決，應於判決送達後10日內，向本院提出上訴狀。
　　　　　　　　　　　　　　　　    書記官  曾韻蒔
中　　華　　民　　國　　94　　年　　11　　月　　24　　日
附錄論罪科刑法條全文
93年9 月1 日修正前著作權法第91條
93年9 月1 日修正前著作權法第101 條
著作權法第91條
擅自以重製之方法侵害他人之著作財產權者，處 3 年以下有期徒
刑、拘役，或科或併科新臺幣 75 萬元以下罰金。
意圖銷售或出租而擅自以重製之方法侵害他人之著作財產權者，
處 6 月以上五年以下有期徒刑，得併科新臺幣 20 萬元以上 2
百萬元以下罰金。
以重製於光碟之方法犯前項之罪者，處 6 月以上 5 年以下有期
徒刑，得併科新臺幣 50 萬元以上 5 百萬元以下罰金。
著作僅供個人參考或合理使用者，不構成著作權侵害。
著作權法第101條
法人之代表人、法人或自然人之代理人、受雇人或其他從業人員
，因執行業務，犯第 91 條至第 96 條之 1 之罪者，除依各該
條規定處罰其行為人外，對該法人或自然人亦科各該條之罰金。
對前項行為人、法人或自然人之一方告訴或撤回告訴者，其效力
及於他方。
